臺灣高雄地方法院民事裁定　　　　　　　　96年度破字第99號
聲　請　人　甲○○
上列聲請人聲請宣告破產事件，本院裁定如下：
    主  文
聲請駁回。
聲請費用由聲請人負擔。
    理  由
一、聲請意旨略以：聲請人甲○○前因投資友人事業，向多家銀
    行借貸，嗣因經濟不景氣，致血本無歸並負債連連；且又遭
    逢裁員，迄今仍失業；另又舉債醫治母病，並因事故需賠償
    被害人，乃不得已以債養債。又其需撫養年邁、重病之父母
    ，其胞弟亦因遭逢意外，需長期復健治療，無法分擔家計，
    生活並需仰賴其照護。聲請人每月除需負擔房貸，另需支付
    家庭必要開支及前述借款之高額利息，已需四處告貸度日，
    目前總負債約新臺幣（下同）1,995,385 元，現有財產現金
    241,650 元，財產總額顯然不足清償債務，已達到宣告破產
    之程度。為此，檢具診斷證明書、生活費權利捨棄切結書、
    債權人清冊、財產狀況說明書、財產目錄等件聲請宣告破產
    等語。
二、按破產，對債務人不能清償債務者宣告之；破產管理人之報
    酬為財團費用；破產人及其家屬之必要生活費，視為財團費
    用；財團費用及財團債務，應先於破產債權，隨時由破產財
    團清償之，破產法第57條、第95條第1 項第3 款、第2 項及
    第97條分別定有明文。次按法院就破產之聲請，應依職權為
    必要之調查，倘債務人確係毫無財產可構成破產財團，或債
    務人之財產不敷清償破產財團之費用及財團之債務，無從依
    破產程序清理其債務時，得以無宣告破產之實益，裁定駁回
    聲請（最高法院86年度臺抗字第479 號裁定參照）。
三、經查，聲請人分別積欠國泰世華商業銀行651,476 元、玉山
    銀行154,715 元、美商花旗銀行177,952 元、聯邦商業銀行
    415,673 元（已將該債權讓與摩根聯邦資產管理股份有限公
    司）、友邦國際信用卡股份有限公司113,214 元、美商美國
    運通銀行167,365 元、安泰商業銀行798,169 元、臺北富邦
    商業銀行517,775 元等情，有上開銀行之函文各1 份在卷可
    憑（詳本院卷第44頁至第78頁、第126 頁），是聲請人所負
    債務總額應為2,996,339 元。惟聲請人除其所主張之241,65
    0 元現金外，別無其他資產，足徵聲請人之資產顯不足以清
    償負債。
四、然查，聲請人固主張其有241,650 元現金得構成破產財團，
    惟經本院函請聲請人補正該財產證明，該通知並於民國96年
    7 月23日寄存於新甲派出所，此有本院送達證書附卷足憑（
    詳本院卷第35頁），然聲請人迄今均未提出任何證明以實其
    說。且如聲請人聲請意旨所述，其業已失業，原即舉債度日
    並以債養債，何以有閒置之上開金額，實非無疑，自難遽認
    聲請人此部分主張可採。另依本院職權查詢結果，聲請人於
    95年度固有富山鋁業有限公司之薪資所得52,977元及南仁湖
    育樂股份有限公司股利所得44元，此有聲請人之稅務電子閘
    門財產所得調件明細表可參（見本院卷第89頁）。然因聲請
    人並未陳報此部分財產，且上開所得為95年度資料，亦不能
    認為聲請人現仍有上開財產，自難遽認聲請人有積極財產可
    構成破產財團。
五、況查，破產管理人之報酬、聲請人及其家屬必要生活費均屬
    財團費用而應優先清償，業如前述。而聲請人固主張願意放
    棄其與家屬必要生活費用之優先受償權利，且出具切結書為
    證。惟破產法第95條第2 項、第97條所為破產人之必要生活
    費用視為破產財團費用，應優先於破產債權受清償之規定，
    乃基於憲法基本權利中生存權之具體表現，並非可因聲請人
    表示願意拋棄，即得予以排除，是聲請人此部分切結，即難
    為其有利之認定。次查，破產程序必須召開債權人會議、出
    售資產、分配破產財團等，依司法院頒布之各級法院辦案期
    限實施要點第2 點規定，破產事件之辦案期限為2 年，自可
    預期於進行破產程序期間必須支出各項費用，而目前實務上
    破產管理人之報酬約4 至5 萬元。另聲請人需撫養其父母及
    胞弟乙情，為其所是認，依行政院主計處公布之95年度家庭
    收支調查報告記載，高雄縣平均每戶人數為3.22人，消費支
    出為532,306 元（詳本院卷第129 頁），可知高雄縣每人每
    年平均消費支出約為165,312 元，則如聲請人獲准破產，其
    依破產程序於1 年內所需支出之財團費用至少為701,248 元
    （165,312 ×4 ＋40,000）。惟聲請人並無法證明其有積極
    財產可構成破產財團，業如前述，故如准許聲請人破產，不
    但無法清償任何破產債務，反而徒增破產費用之支出，揆諸
    首開說明，聲請人聲請宣告破產，並無實益，其聲請即無理
    由，應予駁回。
六、依破產法第5 條、民事訴訟法第95條、第78條、裁定如主文
    。
中　　華　　民　　國　　96　　年　　11　　月　　29　　日
                  民事第一庭  法　官　謝梨敏
以上證明與原本無異。
如對本裁定抗告須於裁定送達後10日內向本院提出抗告狀，並繳
納裁判費新台幣1,000元。
中　　華　　民　　國　　96　　年　　11　　月　　29　　日
                              書記官  何明昌
